臺灣臺南地方法院刑事判決　　　　　　　　　　　　九十一年度易字第一三五四號
　　公　訴　人　臺灣台南地方法院檢察署檢察官
　　被　　　告　乙○○
　　　　　　　　甲○○
右列被告因竊盜案件，經檢察官提起公訴（九十一年度營偵字第一一二一號），本院
判決如左：
    主  文
乙○○共同竊盜，未遂，處有期徒刑伍月，如易科罰金，以參佰元折算壹日。扣案之
鑰匙貳把沒收之。
甲○○共同竊盜，未遂，累犯，處有期徒刑陸月，如易科罰金，以參佰元折算壹日。
扣案之鑰匙貳把沒收之。
    事  實
一、乙○○（冒名徐文雄應訊，惟起訴對象同一，姓名應予更正）前於民國八十一年
    、八十二年間因竊盜案件，分別經台灣台中地方法院及台灣高等法院台中分院判
    處有期徒刑十月、一年二月確定；甲○○前於八十八年間因竊盜案件，經台灣高
    等法院高雄分院判處有期徒刑一年二月確定，並於八十九年五月二十六日縮刑假
    釋執行完畢；乙○○與甲○○二人猶不知悔改，復共同基於意圖為自己不法所有
    之犯意聯絡，於九十一年八月二十一日凌晨二時二十五分許，由乙○○駕駛車牌
    號碼９Ｕ─５３３２號（起訴書誤載為９Ｕ─５３２２號）自小客車，內載甲○○，在台南縣新營市○○路二七六號與二七八號巷道內，由甲○○著手以吳振發
    所有於前日即九十一年八月二十日晚上七、八時許，至丁○○在台中市○區○○
    里○○路四八五號「永祥鎖印店」複製之鑰匙二把，開啟丙○○所有之車牌號碼
    ＴＡ─８５４９號自小貨車車門之際，為丙○○發覺當場查獲報警處理而未遂，
    並於案發現場扣得上開作案用之鑰匙二把。
二、案經陳博文訴由台南縣警察局新營分局報告臺灣台南地方法院檢察署檢察官偵查
    起訴。
    理  由
一、訊據被告徐文雄、甲○○二人，均矢口否認右揭竊盜犯行，被告乙○○辯稱：當
    天伊開車至高雄載被告甲○○，走台十七線省道，欲至台中買車，因為迷路，開
    錯路，才將車子開到案發現場，嗣被告甲○○說他要小便，伊就將車子停在巷道
    的十字路口，讓他上廁所，他還沒有下車，就有人大喊伊等偷車，若伊要偷車，
    根本不用將車子開進巷道云云。被告甲○○則辯稱：當時是被告乙○○至高雄載
    伊欲到雲林北港老家，被告乙○○從高雄中正交流道上高速公路，下新營交流道
    ，嗣因伊尿急，所以被告乙○○才將車輛停在巷口，讓伊下車小便，伊並未偷車
    云云。經查：
  (一)告訴人丙○○於案發當時在其住處即台南縣新營市○○路二七九號二樓發現對面
    巷內有車燈在亮，即發現有一部休旅車停在伊自小貨車車旁，被告甲○○則持鑰
    匙由該自小客車車窗伸出打開伊自小貨車車門，被告乙○○則由休旅車駕駛座下
    車，並由後方繞過至伊自小貨車駕駛座車門旁，要竊取伊之自小貨車，嗣被告甲○○則坐上休旅車之駕駛座，伊見休旅車之倒車燈亮起，即大聲喊捉賊，適有二
    名機車騎士經過，阻止被告二人離去，伊就報警處理，警方並在距伊自小貨車約
    二、三公尺處扣得被告等丟棄之鑰匙二把等情，業據告訴人丙○○於九十一年八
    月二十一日警訊及本院九十一年十月二十二日調查時供述甚詳（詳警卷第十八頁
    ，本院卷第十九頁）。
  (二)在離上開自小貨車約二、三公尺處扣得之鑰匙二把係被告乙○○於案發前日即九
    十一年八月二十日晚上七、八時許，至丁○○在台中市○區○○里○○路四八五
    號「永祥鎖印店」所複製乙情，已據證人即「永祥鎖印店」之老闆丁○○於九十
    一年八月二十一日警訊及本院九十一年十月二十二日調查時證述在卷（詳警卷第
    二一頁、第二二頁），復為被告乙○○所自承（詳本院卷第三五頁），堪認證人
    丁○○前開供述屬實。另被告甲○○於九十一年八月二十一日第二次警訊時亦自
    承其確有在由乙○○駕駛之車號９Ｕ─５３３２號自小客車上打開車窗，將身體
    伸出窗外吐檳榔之舉動，且被告乙○○亦有自其駕駛之上開自小車下車，並在車
    身附近繞一圈後回到該車之行為（詳警卷第五頁正面）。上情經核與告訴人丙○○前揭指訴被告甲○○持「鑰匙」由該自小客車「車窗伸出」打開伊自小貨車車
    門，被告乙○○則「由休旅車駕駛座下車，並由後方繞過」至伊自小貨車駕駛座
    車門旁，要竊取伊自小貨車之行竊情節大致相符，再者，告訴人丙○○與被告二
    人素未謀面復無怨隙或債務糾葛，要無設詞攀誣被告二人之理，則其前揭指訴，
    應堪採憑。
  (三)被告乙○○於警偵訊時，一再否認扣案之鑰匙二把為其所為（詳警卷第十一頁，
    偵卷第九頁正面），惟於九十一年十一月五日本院調查時經提示證人丁○○之證
    言後，被告乙○○隨即改稱扣案之鑰匙二把為其所有裕隆牌自小貨車之備用鑰匙
    ，惟當日何以於案發現場電線桿旁之草叢為警扣得，伊並不知道云云（詳本院卷
    第三五頁），並提出其胞弟徐文雄所有車牌號碼ＭＨ─１０５７號自用小貨車之
    行車執照影本一紙在卷（詳本院卷第三七頁）為憑。然苟該扣案之鑰匙二把確係
    其所有自小貨車之備用鑰匙者，其當無於警偵訊時一再否認為其所有之理，且當
    無不翼而飛而自行置於僅離上開自小貨車二、三公尺處之可能，況被告據以主張
    持有備用鑰匙二把之裕隆牌自小貨車係其胞弟徐文雄所有，有前揭行車執照一紙
    在卷可稽，並非其所有，已甚明灼，再者，該車牌號碼ＭＨ─１０５７號自用小
    貨車因逾期未予檢驗，業經台中監理站將牌照註銷，有車號查詢汽車車籍一紙附
    卷（詳本院卷三八頁）可參，準此，足認被告乙○○辯稱扣案之鑰匙二把為其所
    有裕隆牌自小貨車之備用鑰匙乙節，應係事後卸責之詞，尚難採信。基上，再參
    以告訴人丙○○前揭指訴之竊盜情節，足見扣案之鑰匙二把應係被告二人行竊失
    風後，為脫免罪責，隨手將鑰匙丟棄所致無訛。
  (四)又被告二人就何以駕車至案發現場乙情，被告乙○○供稱伊駕車至高雄載被告甲○○，開車由高雄循「省道台十七線」至案發地點；惟被告甲○○則稱被告乙○○開車由高雄中正交流道上「高速公路」，下新營交流道而至案發地點，其二人
    之供述顯然未合。又被告二人於本院審理時雖一再供稱因被告甲○○尿急，始在
    案發地點停車，讓被告甲○○小便云云。姑不論被告二人於凌晨二時二十五分許
    ，捨現今到處林立之加油站廁所不用，而逕自於巷道內小便乙節是否與常情相違
    ，惟被告甲○○於九十一年八月二十一日第二次、第三次警訊筆錄時，於製作筆
    錄之員警質之何以未詢問被告乙○○停車之原因時，以及被告乙○○何以將車停
    放於案發現場時，均稱其不知道何以如此云云（詳警卷第二頁反面、第四頁反面
    ）。衡情，被告二人如確係因被告甲○○尿急而將車停於案發地點者，被告甲○○豈有甫於案發後製作警訊筆錄時不知停車原因之理，其嗣後附和被告乙○○改
    稱因尿急，始在案發地點停車云云，實難憑信。
  (五)綜上所述，被告二人前揭所辯，存有不相吻合且與常情相悖之諸多瑕疵，顯係卸
    責飾詞，不足採信。此外，復有刑案現場照片六幀、車牌號碼ＴＡ─８５４９號
    自小貨車行車執照一紙在卷（詳警卷第二六頁至第二九頁）可稽，並有前開被告
    乙○○所有供犯罪所用之鑰匙二把扣案可資佐證，本件事證明確，被告犯行堪以
    認定。
二、核被告乙○○、甲○○所為，均係犯刑法第三百二十條第三項、第一項之竊盜未
    遂罪。被告二人就上開竊盜犯行間，有犯意聯絡及行為分擔，為共同正犯。被告
    甲○○前於八十八年間因竊盜案件，經台灣高等法院高雄分院判處有期徒刑一年
    二月確定，並於八十九年五月二十六日縮刑假釋執行完畢，有台灣台南地方法院
    檢察署刑案資料查註紀錄表、台灣高等法院被告全國前案紀錄表在卷可參，其受
    有期徒刑之執行完畢，於五年以內再犯本件有期徒刑以上之罪，為累犯，依法加
    重其刑。又被告二人著手於竊盜行為之實施而未遂，爰依刑法第二十六條前段之
    規定，減輕其刑。其中被告甲○○部分，並應依刑法第七十一第一項規定，先加
    後減輕其刑。爰審酌被告乙○○有犯罪事實欄所載之竊盜不良素行，有台灣高等
    法院被告全國前案紀錄表在卷可考，並審酌被告二人各自之犯罪動機、目的、手
    段、所生危害、尚未竊得財物、品行智識程度、於竊案所分擔之工作角色、犯罪
    後否認犯行及所竊財物為自小貨車價值非低等一切情狀，分別量處如主文所示之
    刑，並諭知如易科罰金之折算標準，以資懲儆。扣案之鑰匙二把，為被告乙○○
    所有供本案犯罪所用之物，業據被告供陳在卷，應依刑法第三十八條第一項第二
    款宣告沒收之。至被告乙○○雖另與林勝雄共同基於意圖為自己不法之所有，再
    於九十一年十一月十一日零時三十分許，在台中縣太平市○○路一０一號前，由
    林勝雄在旁把風，乙○○持其所有客觀上具危險性、足供兇器使用之六角板手一
    支，以撬開車鎖方式（毀損部分未據告訴）竊取停放於該處，為綠山環保工程有
    限公司所有之牌照號碼ＳＡ─９９２號（引擎號碼７５２６４３號）大貨車，而
    於九十一年十一月二十六日經台灣台中地方法院檢察署檢察官以九十一年度偵字
    第二二０六一號聲請簡易判決處刑，有上開聲請簡易判決處刑書一份及前開台灣
    高等法院被告全國前案紀錄表在卷可憑。惟被告乙○○前開竊盜犯行係九十一年
    十一月十一日所犯，與本件犯罪時間之九十一年八月二十一日，相距已近三月之
    久，犯罪之行為地分別為台中縣及台南縣，非但不同且相距甚遠，且本件被告乙○○係以複製之鑰匙行竊，復與後案以六角板手行竊之犯罪手法不同，況期間被
    告乙○○業經本件偵審程序，難認其前開後犯之竊盜犯行，與本案係基於概括犯
    意所為，準此，本件被告乙○○所為之竊盜犯行與前開後案業經檢察官聲請簡易
    判決處刑之竊盜犯行部分，難認有連續犯裁判上一罪之關係，併此敘明。
三、本件被告乙○○於警訊、偵查中，及本院調查時，均冒用其胞弟徐文雄（五十七
    年六月七日生、身分證統一編號：Ｚ000000000號）名義應訊乙情，業
    據被告乙○○於九十一年十二月五日本院審理時供承不諱（詳本院卷第四六頁）
    ，並經核閱其國民身分證無誤。按起訴書所記載之被告姓名，一般固與審判中審
    理對象之被告姓名一致，惟如以偽名起訴，既係檢察官所指為被告之人，縱在審
    判中始發現其真名，法院亦得對之加以審判，並非未經起訴，最高法院著有七十
    年台上字第一０一號判例可資參照。本件事實係以被告乙○○為訴訟行為，檢察
    官所指審判及刑罰權行使之對象自始即為被告乙○○，撥諸前開判例意旨，本院
    自應對被告乙○○加以審理，並將被告徐文雄之姓名更正為乙○○。此外，被告
    乙○○冒用「徐文雄」名義應訊，接續偽造「徐文雄」署押部分，衝情應係其經
    警查獲為圖卸責臨時起意所為，且該罪犯罪構成要件，復於本件竊盜罪之構成要
    有異，難認與本件竊盜罪部分有牽連犯或連續犯裁判上一罪之關係，應由臺灣台
    南地方法院檢察署檢察官另行偵查，謹附此敘明。
據上論斷，應依刑事訴訟法第二百九十九條第一項前段，刑法第二十八條、第三百二
十條第三項、第一項、第四十七條、第二十六條前段、第三十八條第一項第二款、第
四十一條第一項前段，罰金罰鍰提高標準條例第一條前段、第二條，判決如主文。
本案經檢察官宋宗儀到庭執行職務。
中      華      民      國      九十一      年    十二    月    十九    日
                                            臺灣臺南地方法院刑事第二庭
                                                審判長法官  侯明正
                                                      法官  林佩儒
                                                      法官  陳金虎
右正本證明與原本無異。
如不服本判決，應於判決送達後十日內，向本院提出上訴狀。
中      華民      國      九十一      年    十二    月    二十    日
                                                書  記  官  楊建新
所犯法條：
刑法第三百二十條：
意圖為自己或第三人不法之所有，而竊取他人之動產者，為竊盜罪，處五年以下有期
徒刑、拘役或五百元以下罰金。
意圖為自己或第三人不法之利益，而竊佔他人之不動產者，依前項之規定處斷。
前二項之未遂犯罰之。
